最高法院刑事判決　　　　　　　　　 111年度台上字第3144號
上　訴　人　林承佑



選任辯護人　謝尚修律師
上列上訴人因公共危險案件，不服臺灣高等法院中華民國111 年
3 月29日第二審判決（110 年度上訴字第758 號，起訴案號：臺
灣宜蘭地方檢察署109 年度偵字第2233、2256號），提起上訴，
本院判決如下：
    主  文
上訴駁回。
    理  由
一、按刑事訴訟法第377 條規定，上訴於第三審法院，非以判決
    違背法令為理由，不得為之。是提起第三審上訴，應以原判
    決違背法令為理由，係屬法定要件。如果上訴理由書狀並未
    依據卷內訴訟資料，具體指摘原判決不適用何種法則或如何
    適用不當，或所指摘原判決違法情事，顯與法律規定得為第
    三審上訴理由之違法情形，不相適合時，均應認其上訴為違
    背法律上之程式，予以駁回。
二、本件原判決撤銷第一審之科刑判決，改判各依想像競合犯，
    從一重論處上訴人林承佑犯妨害公眾往來危險致人於死、駕
    駛動力交通工具發生交通事故致人於死而逃逸罪刑。已詳敘
    認定犯罪事實所憑證據及理由。並對上訴人關於駕駛動力交
    通工具發生交通事故致人於死而逃逸部分之自白，如何與事
    實相符，為可採信，依據卷內資料予以說明。
三、證據之取捨及事實之認定，為事實審法院之職權，如其判斷
    無違經驗法則或論理法則，即不能任意指為違法。原判決綜
    合判斷證人呂明展、楊國成、葉駿逸（以上3 人均為目擊事
    故發生之汽車駕駛人）之證述、上訴人之部分供述、卷附道
    路交通事故調查報告表（一）、（二）、現場圖、行車紀錄
    器錄影畫面擷取照片、監視器錄影畫面擷取照片、現場暨車
    損照片、被害人趙宏翊與林晉仲之相驗屍體證明書、被害人
    林鐸崇之羅東聖母醫院病症暨失能診斷證明書、原判決附表
    （下稱附表）所示之行車紀錄器、民宅或路旁監視器畫面及
    第一審勘驗行車紀錄器筆錄等證據，因而認定上訴人有本件
    駕駛動力交通工具發生交通事故致人於死之犯行。復敘明：
    上訴人駕駛車牌號碼00000000號自用小客貨車（下稱A 車）
    與被害人趙宏翊駕駛車牌號碼00000000號自小客車（下稱B
    車）在道路上追逐競速後，A 車以時速近百公里高速行駛在
    快車道上，於超過高速行駛在慢車道上之B 車約半個車身時
    ，A 車突然靠右變換至慢車道上超前B 車，再刻意踩煞車降
    速擋道，致趙宏翊不及反應，B 車先往道路內側再往外側閃
    避，而失控衝向停放路邊之大貨車車尾及站立於車旁之林晉
    仲、林鐸崇。上訴人客觀上可預見其危險駕駛行為，有導致
    B 車車禍，波及道路上的行人，而造成他人重傷甚至死亡之
    高度可能性，然主觀上疏未預見。其行為與被害人等死亡（
    或受重傷害）之結果間，具有相當因果關係，應成立刑法第
    185 條第2 項以他法妨害公眾往來危險致人於死（或重傷）
    罪。上訴人駕駛A 車於高速行駛間突變換車道超前B 車後，
    馬上煞車降速擋道，並非嚇到或怕被撞到之合理反應。又縱
    趙宏翊之前亦有違規競速、爭道等挑釁行為，亦不能解免上
    訴人之罪責。上訴人所為其駕駛A 車追上B 車後，B 車向其
    靠近，其因打滑往右拉回。是B 車要撞A 車，未撞到，自己
    失控衝出去之辯解，及其原審辯護人所為係B 車自己失控，
    與上訴人駕駛行為無關之辯護意旨，如何不足採信等旨甚詳
    。所為論列說明，與卷證資料悉相符合，亦不違反經驗、論
    理法則。
四、上訴人提起第三審上訴，以其切換車道時，因速度過猛，車
    輛異常晃動，為維持車身穩定，才緊急踩煞車，非惡意煞車
    擋道。又由第一審勘驗營業大貨車行車紀錄器筆錄及經影像
    強化並慢速播放之逐格擷取畫面，可知A 車進入慢車道超越
    B 車後，B 車進入路口時先偏向畫面左方，即將通過路口時
    再偏向畫面右方，足見B 車確有向A 車方向偏行，隨後緊追
    A 車後才失控。原審未調查釐清上訴人煞車之原因、主觀上
    有無妨害交通安全之意圖及B 車是否故意朝A 車方向偏行後
    才失控，遽行認定其成立刑法第185 條第2 項之罪，指摘原
    判決有不適用法則或適用不當及應於審判期日調查之證據而
    未予調查之違法。此部分上訴意旨，係對原審採證、認事之
    職權行使及原判決已說明之事項，以自己之說詞或持不同之
    評價，而為事實上之爭辯，殊非適法上訴第三審之理由。再
    者，上訴人妨害公眾往來危險致人於死之事證已明，上訴人
    及其原審辯護人於原審審判期日，審判長問：「有無其他證
    據請求調查？」時，均答稱：「沒有。」有審判程序筆錄在
    卷可查。原審未再為無益之調查，自無違法可言。至原審審
    判長固未於審判期日提示第一審勘驗附表編號18至21、23所
    示之民宅監視器、A 車行車紀錄器之筆錄，即採用該項勘驗
    筆錄，作為認定上訴人犯罪事實之證據。惟除去上開證據，
    綜合案內其他證據，仍應為上訴人係突然靠右變換至慢車道
    上超前B 車，再刻意踩煞車降速擋道之認定，此項瑕疵於判
    決結果尚不生影響。執此指摘，仍非上訴第三審之適法理由
    。
五、依上所述，本件上訴違背法律上之程式，應予駁回。
據上論結，應依刑事訴訟法第395 條前段，判決如主文。
中    華    民    國   111    年    7     月    20    日
                  刑事第六庭審判長法  官  李  英  勇  
                                  法  官  洪  兆  隆  
                                  法  官  吳  冠  霆  
                                  法  官  邱  忠  義  
                                  法  官  楊  智  勝  
本件正本證明與原本無異
                                  書記官
中    華    民    國   111    年    7     月    25    日